【裁判字號】    98,行專訴,93
【裁判日期】    990121
【裁判案由】    發明專利舉發
【裁判全文】
智慧財產法院行政判決
                                    98年度行專訴字第93號
                                      99年1月7日辯論終結
原      告  甲○○
訴訟代理人  陳金鈴（專利代理人.
被      告  經濟部智慧財產局
代  表  人  乙○○（局長）住同上
訴訟代理人  丁○○
參  加  人  穎霖機械工業股份有限公司
代  表  人  丙○○
訴訟代理人  邱南英（專利代理人.
上列當事人間因發明專利舉發事件，原告不服經濟部中華民國98
年7 月2 日經訴字第09806114660 號訴願決定，提起行政訴訟。
並經本院裁定命參加人獨立參加本件之訴訟。本院判決如下：
    主  文
訴願決定及原處分均撤銷。
被告應就發明第I283611 號「彎管機通蕊驅動機構」專利（舉發
案號為000000000NO1）應為舉發成立之審定。
訴訟費用由被告負擔。
    事實及理由
一、事實概要︰
    參加人穎霖機械工業股份有限公司前於民國94年12月5 日以
    「彎管機通蕊驅動機構」向被告智慧財產局申請發明專利，
    經被告編為第94143066號審查，准予專利，並於公告期滿後
    ，發給發明第I283611 號專利證書。嗣原告以其違反專利法
    第22條第1 項第1 款及第4 項之規定，對之提起舉發，案經
    被告審查，於98年1 月5 日以（98）智專三（三）05052 字
    第09820000370 號專利舉發審定書為「舉發不成立」之處分
    。原告不服，提起訴願，經經濟部98年7 月2 日經訴字第
    09806114660 號訴願決定駁回，原告仍不服，遂向本院提起
    行政訴訟。本院認本件判決之結果，將影響參加人之權利或
    法律上之利益，依職權命參加人獨立參加本件訴訟。
二、原告之主張：
  (一)證據2在申請專利範圍第2項及第9項已清楚揭露該線性導向
    系統16為導軌17，另在證據2第2頁之0021至0023亦已清楚揭
    露該系爭專利「在機台設置軌道，通蕊驅動裝置設有基座，
    基座設對稱軌槽，利用軌槽與前述軌道結合，以令通蕊驅動
    裝置可以自由調整位置」之結構設計；況系爭專利在申請專
    利範圍第1 項中亦僅界定該動力源與基座連結，但其連結之
    技術或結構並未再進一步指出，若參照系爭專利揭露之第二
    圖圖面，其動力源也僅係以週邊之凸緣與基座鎖設，並無任
    何特殊結構，同時其所繪示之動力源與基座的結合結構與位
    在旁側之管件推送裝置之動力源與基座的結合結構、以及系
    爭專利第一圖習知之管件推送裝置之動力源與基座的結合結
    構或固定座c與基座b之結合結構均係直接利用動力源週邊之
    凸緣與基座鎖設，而如出一轍，此一技術並無任何特殊之處
    ，且已為系爭專利之專利權人自承為習知手段，其自不具新
    穎性或至少不具進步性，尤其在證據2 第2 頁（0023）即指
    出：「... 電動馬達22凸緣裝配於穿心軸位移裝置19的滑座
    23 上...」，因此系爭專利動力源與基座連結之技術亦為證
    據2 所揭露。另訴願機關亦僅指出系爭專利結構為何即以此
    判斷證據2 無法證明系爭專利申請專利範圍第1 項不具進步
    性，而全未說明系爭專利如此之設計與證據2 相較有增進何
    種功能，顯有理由未齊備之違法情事。況系爭專利能達到通
    蕊驅動裝置20可以自由調整不同位置之主要目的，與證據2
    之穿心軸位移裝置19能自由調整不同位置之效能如出一轍，
    系爭專利並無比證據2 更為突出之效能顯現，該系爭專利與
    證據2 相較並無較佳功效達成；因此，被告稱證據2 無法證
    明系爭專利申請專利範圍第1 項不具有進步性洵有未洽。證
    據2 已足以證明系爭專利申請專利範圍第1 項不具新穎性，
    或至少可證明系爭專利之申請專利範圍第1 項不具進步性至
    明。
  (二)系爭專利申請專利範圍第3 項依附在系爭專利申請專利範圍
    第3 項，而證據2 已足可證明系爭專利申請專利範圍第1項
    不具新穎性或至少不具進步性，而不得存在，此將使系爭專
    利申請專利範圍第3 項失所依附。況以油壓缸驅動滑座或基
    座位移的方式，為業界所慣用之技術，比之證據2 之驅動方
    式並無產生任何特殊效果，對於具有該技術領域之通常知識
    者而言，為能夠輕易思及並達成者，而不具進步性。而證據
    3 亦揭示有一橫向油壓缸62，其可帶動滑座61於橫軌6上滑
    動，故系爭專利申請專利範圍第3 項以油壓缸驅動滑座或基
    座位移的方式確實僅為先前技術之簡單直接轉用，並不具進
    步性。
  (三)該系爭專利申請專利範圍第4 項係依附在系爭專利申請專利
    範圍第1 項，而如前所述證據2 已足可證明系爭專利申請專
    利範圍第1 項其不具新穎性或至少不具進步性，而不得存在
    ，使得系爭專利申請專利範圍第4 項將失所依，且系爭專利
    申請專利範圍第4 項主要係再進一步界定該動力源係為利用
    馬達帶動螺桿驅動基座移動，而利用馬達帶動螺桿驅動基座
    移動之技術手段除仍屬於業界所慣用之技術外，於證據3 系
    爭專利申請專利範圍第1 項及圖式第2 圖中已清楚即揭露；
    因此，結合證據2 、3 足可證明系爭專利申請專利範圍第4
    項不具進步性。
  (四)該系爭專利申請專利範圍第2、5項係依附在系爭專利申請專
    利範圍第1 項，而如前所述證據2已足可證明系爭專利申請
    專利範圍第1 項其不具新穎性或至少不具進步性，而不得存
    在，使得系爭專利申請專利範圍第4項將失所依，且該證據2
    在系爭專利申請專利範圍第5、6項及第2頁（0023）與圖1至
    5 中即揭露採用馬達22作為動力源之手段，證據2 可證系爭
    專利申請專利範圍第2 項不具新穎性或至少不具進步性；加
    上，該證據2 在第3 頁（0027）中所揭示及圖式亦清楚揭露
    穿心軸位移裝置19設立之位置可隨加工管件之長度調整位置
    ；故證據2 足可證明系爭專利申請專利範圍第2 、5 項不具
    新穎性或至少不具進步性。
  (五)綜上所述，上述證據確實足以證明系爭專利有違反專利法規
    定之情事，系爭專利確實違反專利法中對「新穎性」及「進
    步性」之規定。
  (六)並聲明求為判決撤銷訴願決定及原處分，並為舉發成立之審
    定。
三、被告之主張：
  (一)證據2 的彎管機1 包括有彎管工具3 、供應管件單元9 及穿
    心軸位移裝置19，供應管件單元9 的管件支撐架8 ，和穿心
    軸位移裝置19的穿心軸支撐架24，藉由驅動系統15以線性導
    向系統16在基架的導管縱向方向12移動，證據2 的穿心軸支
    撐架24和管件支撐架8 係利用線性導向系統16或一般驅動系
    統15來移動，與系爭專利機台設置軌道，通蕊驅動裝置設置
    基座，基座設對稱軌槽，藉由軌槽與軌道的結合，使通蕊驅
    動裝置可以自由調整位置，又證據2 馬達凸緣22係固定在滑
    座23上，並未揭露系爭專利動力源與基座結合的構造，系爭
    專利與證據2 相較，二者構造不同，證據2 無法證明系爭專
    利申請專利範圍第1 項不具新穎性；另系爭專利於機台設置
    軌道，通蕊驅動裝置設置基座，基座設對稱軌槽，藉由軌槽
    與軌道的結合，使通蕊驅動裝置可以自由調整位置，基座並
    設固定座，固定座可為輔助管件設置，另有動力源與基座連
    結，利用動力源驅動移動座沿軌道移動，另機台上方設有管
    件推送裝置，機台另一側設彎管裝置等構造，並非所屬技術
    領域中具有通常知識者運用證據2 的彎管機之彎管工具、供
    應管件單元、穿心軸位移裝置及管件支撐架，藉由驅動系統
    以線性導向系統在基架的導管縱向方向移動之技術所能輕易
    完成者，證據2 無法證明系爭專利申請專利範圍第1 項不具
    進步性。
  (二)系爭專利於機台設置軌道，通蕊驅動裝置設置基座，基座設
    對稱軌槽，藉由軌槽與軌道的結合，使通蕊驅動裝置可以自
    由調整位置，基座並設固定座，固定座可為輔助管件設置，
    另有動力源與基座連結，利用動力源驅動移動座沿軌道移動
    ，另機台上方設有管件推送裝置，機台另一側設彎管裝置等
    構造，並非所屬技術領域中具有通常知識者運用證據2 的彎
    管機之彎管工具、供應管件單元、穿心軸位移裝置及管件支
    撐架，藉由驅動系統以線性導向系統在基架的導管縱向方向
    移動之技術所能輕易完成；另證據3 雖揭示有油壓缸驅動滑
    座，惟系爭專利整體構造及利用動力源驅動移動座沿前述軌
    道移動的構造，未見於證據3 ，證據3 亦無系爭專利管件推
    送裝置的設置，系爭專利申請專利範圍第3 項非所屬技術領
    域中具有通常知識者運用證據2 或證據3 之技術所能輕易完
    成者。
  (三)證據3 雖揭示有夾頭藉由底側之導螺桿配合馬達可縱向滑動
    於機台上，惟系爭專利動力源係與基座連結，利用前述動力
    源驅動移動座沿前述軌道移動的構造，未見於證據3，證據3
    亦無系爭專利管件推送裝置，系爭專利申請專利範圍第4項
    非所屬技術領域中具有通常知識者結合證據2、3之技術所能
    輕易完成者。
  (四)系爭專利申請專利範圍附屬項第2、5項為獨立項技術內容之
    限縮或進一步界定，證據2 既無法證明系爭專利申請專利範
    圍第1 項不具新穎性與不具進步性，當然亦不足以證明系爭
    專利申請專利範圍第2 、5 項附屬項不具新穎性與不具進步
    性。
  (五)並聲明求為判決駁回原告之訴。
四、參加人之主張：
  (一)機台本為各種彎管機所必備，惟證據2 的線性導引系統與齒
    條驅動系統於機台上係形成側向設置。但系爭專利之軌道11
    則為俯向設置，齒條則是側向設置。兩者之設置方法與所生
    之受力有別。再參閱系爭專利之第二、五及六圖，系爭專利
    之基座21係俯向設置於機台之軌道上，但其係利用軌槽211
    為之，惟由證據2 之申請專利範圍第2 、9 項及說明書之00
    21至0023，均未揭露系爭專利之基座21與軌道的結合方法，
    尤以原告於舉發時稱系爭專利之基座設對稱軌槽211 等於證
    據2 之導軌17；又稱系爭專利之軌道11等於證據2 之線性導
    向系統即導軌17。何以證據2 之單一元件會等於系爭專利之
    二種元件呢？參諸專利審查基準稱「原則上，上位概念發明
    之公開並不影響下位概念發明之新穎性。」，則證據2 之線
    性導向系統屬於上位概念之發明，與屬於下位概念之被舉發
    案此一結構特徵，並不相等。
  (二)系爭專利已指出習知第一圖之缺點，且無法改善之處，如「
    …為了使得該輔助管件之內模座與待加工管件配合，必須加
    長該輔助管件，即彎管機之長度有多長，該輔助管件之長度
    約與該彎管機之長度相當，當加工較短之待加工管件時，並
    無法改變輔助管件之長度，造成輔助管件中段下垂，導正效
    果欠佳，及管件推送裝置移動路徑過長，致加工效率欠佳之
    問題，過長之輔助管件亦會因管件推送裝置之移動而發生震
    動之問題，影響彎管機加工的精確度，影響管件的品質。」
    。而系爭專利「通蕊驅動裝置20係設置於前述機台10上方，
    並設有基座21，基座21兩側設對稱之軌槽211 （如第五及六
    圖所示），可以利用軌槽211 與前述機台10之軌道11產生鳩
    型狀態之結合，以確保基座21之移動軌跡保持一致性。」。
    且其所生之優點為「通蕊驅動裝置20可以配合管件之長度自
    由調整位置，其優點為，可以將內模座之輔助管長度降低，
    去除習知者因為輔助管長度過長，必須由彎管機之一端延伸
    到彎管機之另一端，容易因為慣性因素而於中段往下彎曲，
    造成導正及輔助彎管之效果降低，且必須再利用支撐元件支
    撐該輔助管，也直接造成結構複雜化，而使得本發明之彎管
    機具備提高彎管加工效率，且可以取除加工管件被推送移動
    時會發生不經意震動之問題，增進彎管穩定性…。」，上述
    優點於第一圖之習知者與證據2 均不存在。被告於原行政處
    分「十. 理由」之（四）早已明確表明證據2 與系爭專利之
    結構差異。
  (三)系爭專利之申請專利範圍第3項既係屬於申請專利範圍第1項
    之附屬項，依據專利法施行細則第18條第3項後段「……於
    解釋附屬項時，應包含所依附請求項之所有技術特徵。」則
    ，於原告並無引據任何證據以證明申請專利範圍第3項有違
    反專利法第22條第1 項或第4 項之情況下，如何得出系爭專
    利申請專利範圍第3 項不具新穎性或至少不具進步性？
  (四)系爭專利之申請專利範圍第4項既然係屬於申請專利範圍第1
    項之附屬項，依據專利法施行細則第18條第3項後段「……
    於解釋附屬項時，應包含所依附請求項之所有技術特徵。」
    ，而證據3 之公告第387283號「連續彎頭式彎管機」，僅揭
    示於「夾頭則藉由底側之導螺桿配合馬達可縱向滑動於機台
    上…」。亦即證據3 並未揭露任何與系爭專利之申請專利範
    圍第1 項之通蕊機構之特徵，且又與申請專利範圍第4 項之
    通蕊機構之特徵不同。
  (五)系爭專利之申請專利範圍第2 項、第5 項既係屬於申請專利
    範圍第1 項之附屬項，則依據專利法施行細則第18條第3 項
    後段「……於解釋附屬項時，應包含所依附請求項之所有技
    術特徵。」。原告稱證據2 之說明書0023已揭露電動馬達22
    ，但既然證據2 無法證明申請專利範圍第1 項欠缺新穎性或
    進步性，原告之指陳，顯無理由。系爭專利之申請專利範圍
    第1 至5 項之特徵既然均未於證據2 或3 中被揭示，則原告
    指摘原處分不合法或訴願決定可議，顯無理由。
五、本件之爭點：
  (一)證據2是否可以證明系爭專利申請範圍第1項不具新穎性、進
    步性。
  (二)證據2、證據3 組合是否可以證明系爭專利申請範圍第3項不
    具進步性。
  (三)證據2、證據3組合是否可以證明系爭專利申請範圍第4項不
    具進步性。
  (四)證據2是否可以證明系爭專利申請範圍第2、5項不具新穎性
    、進步性。
六、本院得心證之理由：
  (一)按凡利用自然法則之技術思想之創作，而可供產業上利用者
    ，得依法申請取得發明專利，為專利法第21條暨第22條第1
    項前段所規定。又發明如係「一、申請前已見於刊物或已公
    開使用者」、「為其所屬技術領域中具有通常知識者依申請
    前之先前技術所能輕易完成時」，仍不得依本法申請取得發
    明專利，復為同法第22 條 第1 項第1 款及第4 項所明定。
    而對於獲准專利權之發明，任何人認有違反專利法第21條至
    第24條規定者，得附具證據，向專利專責機關提起舉發。從
    而，系爭專利有無違反專利法之情事而應撤銷其發明專利權
    ，依法應由舉發人附具證據證明之，倘其證據足以證明系爭
    專利有違專利法之規定，自應為舉發成立之處分。
  (二)系爭專利為申請第94143066號發明專利，申請專利範圍共5
    項，第1 項為獨立項，第2 ～5 項為附屬項。原告所提之引
    證係：證據2 為2005年1 月27日公開之美國US2005/0000000
    A1號「彎管機」(Pipe Bending Machine)專利案；證據3 為
    89年4 月11日公告之第87211150號「連續彎頭式彎管機」專
    利案（證據2 、3 相關圖示如附件所示）。
  (三)證據2 是否可證系爭專利申請專利範圍第1 項不具新穎性或
    不具進步性？
  1.系爭專利申請專利範圍第1 項之技術特徵，可拆解13個要件
    ，分別為：一種彎管機通蕊驅動機構，包含；機台(10)；機
    台(10)設軌道(11)；通蕊驅動裝置(20)；通蕊驅動裝置(20)
    設基座(21)；基座(21)設對稱軌槽(211) ；利用軌槽(211)
    與前述軌道(11)結合，以令通蕊驅動裝置(20)可以自由調整
    位置；及前述基座(21)並設固定座(22)；固定座(22)可為輔
    助管件(24)設置；又設動力源(23)；動力源(23)係與基座
    (21)連結，以利用前述動力源(23)驅動移動座沿前述軌道
    (11)移動；管件推送裝置(30)，管件推送裝置(30)係設置於
    前述機台(10)上方，管件推送裝置(30)並可為待加工管件設
    置；彎管裝置(40)，彎管裝置(40)係裝設於機台(10)一側。
  2.證據2 揭露「一種彎管機通蕊驅動機構，包含」，故系爭專
    利申請專利範圍第1 項之標的為證據2 所揭露；證據2 揭露
    之機台(2) ，故系爭專利申請專利範圍第1 項之「機台(10)
    」技術特徵為證據2 所揭露；證據2 揭露有「機台(2 )設滑
    軌(17)」，故系爭專利申請專利範圍第1 項之「機台(10)設
    軌道(11)」技術特徵為證據2 所揭露；證據2 揭露之穿心軸
    位移裝置(19)，故系爭專利申請專利範圍第1 項之「通蕊驅
    動裝置(20)」技術特徵為證據2 所揭露；證據2 揭露有「穿
    心軸位移裝置(19)設滑座(23)」，故系爭專利申請專利範圍
    第1 項之「通蕊驅動裝置(20)設基座(21)」技術特徵為證據
    2 所揭露；證據2 揭露有「及前述滑座(23)並設穿心軸支撐
    架( 24) 」，故系爭專利申請專利範圍第1 項之「及前述基
    座(21)並設固定座(22)」技術特徵為證據2 所揭露；證據2
    揭露有「穿心軸支撐架(24)設有穿心軸(20)設置」，故系爭
    專利申請專利範圍第1 項之「固定座(22)可為輔助管件(24)
    設置」技術特徵為證據2 所揭露；證據2 揭露之「又設電動
    馬達動力源(22)」揭露「又設油壓缸動力源」，故系爭專利
    申請專利範圍第1 項之「又設動力源(23)」技術特徵為證據
    2 所揭露；證據2 揭露有「電動馬達動力源(22)係與滑座
     (23) 連結，以利用前述電動馬達動力源(22)驅動移動穿心
    軸支撐架(24)沿前述滑軌(17)移動」，故系爭專利申請專利
    範圍第1 項之「管件推送裝置(3 0) ，管件推送裝置(30)係
    設置於前述機台(10)上方，管件推送裝置(30)並可為待加工
    管件設置」技術特徵為證據2 所揭露；證據2 揭露有「供應
    管件單元(9) ，供應管件單元(9) 係設置於前述機台(2) 上
    方，供應管件單元(9) 並可為待加工管件設置」，故系爭專
    利申請專利範圍第1 項之「管件推送裝置(30)，管件推送裝
    置(30)係設置於前述機台(10)上方，管件推送裝置( 30) 並
    可為待加工管件設置」技術特徵為證據2 所揭露；證據2 揭
    露有「彎管裝置(3) ，彎管裝置(3) 係裝設於機台(2) 一側
    」，故系爭專利申請專利範圍第1 項之「彎管裝置( 40) ，
    彎管裝置(40)係裝設於機台(10)一側」技術特徵為證據二所
    揭露。
  3.因系爭專利申請專利範圍第1 項之請求內容為：基座(21)設
    對稱軌槽(2 11)，而從證據2 說明書第2 頁段落21僅敘及在
    滑座(10)設有軌槽(counterstays 18) 與滑軌(17)相配合，
    至於滑座(23)上相對位於滑軌(17)是否亦有軌槽(18)，在證
    據2 圖式並無法直接無歧異得知（參見證據2Fig.1) ，是以
    系爭專利申請專利範圍第1 項之「基座(21)設對稱軌槽(211
    ) 」技術特徵非證據2 完全揭露；另證據2 雖揭露有「利用
    滑座(23)與前述滑軌(17)結合，以令穿心軸位移裝置(19)
    可以自由調整位置」，惟同前要件所述，尚難直接無歧異認
    定：證據2 之滑座(23)設置為軌槽，故系爭專利申請專利範
    圍第1 項之「利用軌槽(211) 與前述軌道(11)結合，以令通
    蕊驅動裝置(20)可以自由調整位置」之技術特徵仍非證據2
    所完全揭露。
  4.據上，因證據2 揭露尚有不足，故系爭專利申請專利範圍第
    1 項尚難認定為直接無歧異與證據2 完全相同，致使系爭專
    利申請專利範圍第1 項之「基座(21)設對稱軌槽(211）」、
    「利用軌槽(211) 與前述軌道(11)結合，以令通蕊驅動裝置
     (20) 可以自由調整位置」等要件未完全為證據2 揭露。準
    此，證據2 尚難證系爭專利申請專利範圍第1 項不具新穎性
    。惟證據2 因設有滑軌(17)，另有線性導向系統(16)及驅動
    系統(15)，對彎管機其所屬技術領域中具有通常知識者依線
    性滑軌之基本認識所能輕易思及；再者，由另一滑座(10)便
    將此一相對應之軌槽(18)標示，亦可驗證前揭由「滑座可輕
    易思及軌槽的設置」之觀點無誤。綜上所述，系爭專利申請
    專利範圍第1 項為其所屬技術領域中具有通常知識者依證據
    2 所能輕易完成，故證據2 可證系爭專利申請專利範圍第1
    項不具進步性。
  5.被告於原處分理由（四）認：證據2 未揭露系爭專利動力源
    與基座結合的構造云云。惟查，如前所述，系爭專利之基座
    (21)等同於證據2 之滑座(23)，另動力源(23)等同於證據2
    之電動馬達動力源(22)，是以證據2 已有系爭專利動力源與
    基座之揭露，故被告所辯顯與事實不符。被告於原處分之同
    段理由雖稱：證據2 並未揭露系爭專利上述軌道的結構特徵
    云云。然查，相對應等同於系爭專利之軌道(11)為證據2 之
    滑軌(17)，且證據2 亦有線性導向系統(16)，滑軌配合滑槽
    為可輕易思及者，故被告與參加人所主張系爭專利申請專利
    範圍第1 項具進步性云云，尚無足採。
  6.參加人於參加狀第4 頁倒數第10行雖表示：「系爭專利『通
    蕊驅動裝置(20)係設置於前述機台(10)上方，並設有基座
    (21)，基座(21)兩側設對稱之軌槽(211)(如第五及六圖所示
     )，可以利用軌槽(211) 與前述機台(10)之軌道(11) 產生
    鳩型狀態之結合』云云。惟查，發明專利權範圍，以說明書
    所載之申請專利範圍為準，現依說明書或圖式已理解申請專
    利範圍內容，系爭專利申請專利範圍第1 項請求內容並無「
    鳩型狀態」，可知系爭專利其請求為總括式之軌槽與軌道結
    合請求，非限定於下位之「軌槽與軌道『鳩型狀態』之結合
    」，因此，比對系爭專利申請專利範圍應以總括式任何型式
    之「軌槽與軌道結合」予以比對，參加人所辯，尚無足採。
  (四)證據2 、證據3 組合是否可以證明系爭專利申請範圍第3 項
    不具進步性：
  1.系爭專利申請專利範圍第3 項依附於第1 項，並將第1 項之
    動力源限定為油壓缸之動力源，在驅動滑座之動力源中。然
    而油壓缸係為常見選擇之一，證據3 便是一例，藉此驅動滑
    座使之沿滑軌而移動，此為將系爭專利申請專利範圍第1 項
    之動力源予以詳述者，乃為所屬技術領域中具有通常知識者
    依證據3 教示所能輕易完成者。是以，證據2 及3 組合可證
    系爭專利申請專利範圍第3 項不具進步性。
  2.被告僅以證據2 局部構件之彎管工具(3) 、供應管件單元(9
    ) 、穿心軸位移裝置(19)及管件支撐架(8) ，未提及滑軌
    (17)、機台(2) 、滑座(23)、滑槽(18)、電動馬達(22)等要
    件，致使判斷上有所失據，是被告所辯系爭專利申請專利範
    圍第3 項具進步性云云，尚非可採。
  (五)證據2 、證據3 組合是否可以證明系爭專利申請範圍第4 項
    不具進步性：
    系爭專利申請專利範圍第4 項依附於第1 項，並將第1 項之
    動力源限定為：動力源(23)可以利用馬達帶動螺桿驅動基座
    (21)移動，而觀之證據2 之實施例（見附件一），為電動馬
    達(22)帶動齒輪(26)以驅動滑座(23)，故兩者技術手段類似
    ，其些微差異僅為螺桿與齒輪之別；再者，此一技術內容亦
    可見於證據3 ，證據3 第2 圖揭露有馬達(42)驅動導螺桿
    (41)，如證據3 說明書第5 頁第3 行述及：「該夾頭4 則係
    藉底側之導螺桿41配合馬達42而可縱向滑動於機台1 上」，
    可知系爭專利申請專利範圍第4 項之技術特徵，與證據3 之
    構件相同，且產生相同移動一基座（即證據3之夾頭) ，故
    系爭專利申請專利範圍第4 項整體技術特徵，已為所屬技術
    領域中具有通常知識者結合證據2 與3 之技術所能輕易完成
    者。準此，證據2 及3 組合可證系爭專利申請專利範圍第4
    項不具進步性。
  (六)證據2 是否可以證明系爭專利申請範圍第2 、5 項不具新穎
    性、進步性：
  1.系爭專利申請專利範圍第2 項依附於第1 項，並將第1 項之
    動力源以詳述式限定為：馬達，而觀之證據2 之實施例便是
    利用電動馬達(22)移動滑座(23)，故此一技術手段兩者相同
    ，證據2仍可證系爭專利申請專利範圍第2 項不具進步性。
  2.系爭專利申請專利範圍第5 項依附於第1 項，其中通蕊驅動
    裝置(20)可隨加工管件之長度調整位置，如前所述此項功能
    於相對應證據2 之穿心軸位移裝置(19)亦可達到，而觀之證
    據二Fig. 4與5 即是隨短加工管件調整穿心軸位移裝置(19)
    之實施情況，故證據2 可證系爭專利申請專利範圍第5 項不
    具進步性。
  3.又證據2 尚難證明系爭專利申請專利範圍第1 項不具新穎性
    ，業如前述，當然進一步限定之附屬項亦具新穎性，即證據
    2 亦難證系爭專利申請專利範圍第2 和5 項不具新穎性，併
    予敘明。
  (七)依上述之比對結果，可知原告主張系爭專利申請專利範圍第
    1 項、第2 項、第5 項為熟習此項技術者依證據2 之先前技
    術所能輕易完成，而不具進步性；系爭專利申請專利範圍第
    3 項、第4 項為熟習此項技術者依證據2 組合證據3 之先前
    技術所能輕易完成，而不具進步性等情，堪可採信。
七、綜上所述，原告所提舉發證據2 、證據3 足以證明系爭專利
    不具進步性，從而，被告認系爭專利未違反核准時專利法第
    22條第4 項之規定，所為舉發不成立之處分，自有違誤。訴
    願決定予以維持，亦有未洽。原告訴請撤銷訴願決定及原處
    分，並請求命被告應就系爭專利舉發案作成舉發成立之審定
    ，為有理由，應予准許，爰判決如主文所示。
八、本案事證已臻明確，兩造其餘攻擊防禦方法均與本件判決結
    果不生影響，故不逐一論述，併此敘明。
九、據上論結，本件原告之訴為有理由，爰依行政訴訟法第98條
    第1 項前段，判決如主文。
中    華    民    國    99    年     1    月   21     日
                    智慧財產法院第一庭
                          審判長法  官  李得灶
                                法  官  汪漢卿
                                法  官  王俊雄
以上正本係照原本作成。
如不服本判決，應於送達後20日內向本院提出上訴狀並表明上訴
理由，如於本判決宣示後送達前提起上訴者，應於判決送達後20
日內補提上訴理由書（須按他造人數附繕本）。
中    華    民    國    99    年     1    月   21     日
                                書記官  王英傑


司法院資訊處製作；財團法人民間司法改革基金會備份。
